臺灣彰化地方法院民事判決　94年度訴字第252號
原　　　告　甲○○
　　　　　　　　　　　　巷15.
被　　　告　乙○○
　　　　　　　　　　　　號
上列當事人間請求返還不動產事件，本院於民國94年6月28日言
詞辯論終結，判決如下：
    主 　　 文
被告應將坐落彰化縣永靖鄉○○段第九五九－二、九五九－三地
號土地上暫編查封建號五六七號建物如附圖所示斜線部分一層面
積六一‧五一平方公尺、二層面積二五‧一三平方公尺、三層面
積二五‧一三平方公尺之鋼筋混凝土造建物交付原告。
訟費用由被告負擔。
本判決得假執行。
    事實及理由
一、本件原告起訴主張：兩造共同約定以被告名義向訴外人千益
    建設開發有限公司購買彰化縣永靖鄉○○段九五八－六、九
　　五九－二、九五九－三地號三筆土地，以及坐落於永靖鄉○
　  ○段之四五五建號，建物門牌為彰化縣永靖鄉○○路○段一
    五三巷二五弄一號四層樓建物一棟，總價金新台幣（下同）
    五百一十萬元。雙方並約定由被告先付訂金一百零五萬元，
    原告則負責增建四層樓建物後方之三層樓未保存登記之建物
　　即暫編查封建號五六七號，第一層為一三‧六八坪、第二、
　　三層皆為五‧九四坪，建造費八十七萬五千元以及裝潢室內
　  費一十八萬元，合計一百零五萬五千元，並由原告取得建物
    後方加建之三層樓部分。兩造並同意購買財產不足之四百萬
　　元部分，委由代書邱郵環以被告名義向中央信託局抵押借貸
  　四百萬元，並由其夫陳朝金為連帶保證人、提供不動產設定
    抵押借款。詎被告及其夫陳朝金不返還加建之未保存三層樓
　　建物予原告，屢次請求置之不理，爰依法提起本訴等語。並
  　聲明：被告應將坐落彰化縣永靖鄉○○段九五九之二、九五
    九之三地號土地上查封建物五六七建物一樓面積六一‧五一
　　平方公尺及二、三層樓各二五‧一三平方公尺之鋼筋混凝土
  　造建物交付原告。
二、被告則以：被告當初購買不動產時，因週轉金不足而請求原
    告出資金，雙方並約定以被告之名義與出賣人簽定契約，買
    賣價金為五百一十萬元，訂金部分由被告先付一百零五萬元
    ，而原告則出資一百零五萬元並取得四層樓建物後方加建之
    未保存登記三層樓建物（第一層一三‧六八坪、第二、三層
    皆五‧九四坪）總坪數二五‧六八坪部分，即坐落於彰化縣
    永靖鄉○○段九五八－六、九五九－二、九五九－三地號土
    地上、門牌號碼為永靖鄉○○路○段一五三巷二五弄一號。
    被告並同意原告可無條件由該四樓建物中一層通往後方未保
    存登記之三樓建物之通路。另被告所有之四樓建物及坐落永
　  靖鄉○○段九五八－六、九五九－二、九五九－三地號土地
    三筆曾提供中央信託局員林分局設定擔保貸款四百萬元，並
　　由被告全部負擔約定利息以及清償，故此與原告所有之未保
　  存登記之三樓建物並無關聯，被告願意將加建後方三樓未保
    存登記建物歸還原告使用等語，並聲明同意原告之請求。
三、按依民事訴訟法第三百八十四條之規定：「當事人於言詞辯
    論時為訴訟標的之捨棄或認諾者，應本於其捨棄或認諾為該
    當事人敗訴之判決」。所謂認諾，係指被告就訴訟標的，承
    諾原告依訴之聲明所為關於法律關係之主張而言。與一造當
    事人承認對造所主張之事實之所謂自認，意義完全不同。經
    查，原告主張之上揭事實，業據其提出協議書、收據、發票
    房屋貸款契約為證，復為被告所自認，自堪信為真實。又系
    爭暫編查封建號五六七號建物，為鋼筋混凝土造三層樓住宅
    ，連接於被告所有已保存登記建號四五五鋼筋混凝土造四層
    樓房之後方，屬增建部分，此增建部分一樓為客廳及廚房，
    並有一後門，後門外緊鄰一道圍牆與外隔絕，無法由此出入
    必須自被告所有建號四五五建物之前方大門出入與外界聯絡
    ，而增建部分之二、三層樓則需使用建號四五五建物之樓梯
    往上通行始可到達，增建部分二樓作客廳使用，三樓作寢室
    使用等情，亦經本院至現場履勘屬實，並製有勘驗筆錄附卷
    可憑，因此暫編查封建號五六七之增建部分除經由保存登記
    建號四五五建物可對外出入外，並無其他部分可與外界聯絡
    之通道，且上下各樓層亦須使用建號四五五建物之樓梯通行
    ，顯不具使用上及結構上之獨立性，無單獨之經濟價值，由
    其使用目的而言，亦須依附原查封建物之功能而存在，欠缺
    單獨之使用利益，已成為原建物附屬部分，按動產因附合而
    為不動產之重要成分者，不動產所有人，取得動產所有權，
    民法第八百十一條固定有明文，惟動產附合於不動產，而歸
    不動產所有人取得動產所有權者，須以動產因附合而成為不
    動產之重要成分為要件，所謂成為不動產之重要成分，係指
    此種結合具有固定性、繼續性，而未成為另一獨立之定著物
    而言。又固定性或繼續性之有無，固屬一項客觀之判斷基準
    ，然最後之決定性衡量因素仍係在社會經濟觀念上判斷其有
    無獨立性。因本件查封編號五六七號增建部分，就社會及經
    濟機能判斷，與主建物建號四五五號房屋有密不可分之整體
    關係，自已成為建號四五五號房屋之重要成分，而與建號四
    五五號房屋附合，使此建物之所有人即被告取得增建部分之
    所有權，因此暫編建號五六七號增建部分縱為原告所出資興
    建，原告亦已非該增建部分之所有權人，惟因兩造間訂有協
    議書，房屋所有權人同意將建物之一部分交付他人占有使用
    ，為其所有權能之處分，為法所許，且被告亦同意將房屋之
    增建部分交付原告使用，係就本件訴訟標的予以認諾，本院
    自應就被告之認諾為被告敗訴之判決。
四、從而，原告依兩造之約定請求被告將被告應將坐落彰化縣永
    靖鄉○○段第五九五─二、五九五─三地號土地上暫編查封
    建號五六七號建物如附圖所示斜線部分一層面積六一‧五一
    平方公尺、二層面積二五‧一三平方公尺、三層面積二五‧
    一三平方公尺之鋼筋混凝土造建物交付原告，為有理由，自
    應准許。並依民事訴訟法第三百八十九條第一項第一款規定
    ，依職權為假執刑之宣告。
五、結論：本件原告之訴為有理由，依民事訴訟法第三百八十四
    條、第七十八條、第三百八十九條第一項第一款，判決如主
    文。
中　　華　　民　　國　　94　　年　　7　　月　　 20　　日
                  民事第二庭    法　官　黃倩玲
以上正本係照原本作成。
如對判決上訴，應於判決送達後20日內向本院提出上訴狀。
中　　華　　民　　國　　94　　年　　7　　月　　 20　　日
                      　　　    書記官　彭月美
